臺灣高雄地方法院刑事裁定
111年度毒聲字第907號
聲  請  人  臺灣高雄地方檢察署檢察官
被      告  施志賢


上列被告因違反毒品危害防制條例案件，經檢察官聲請送觀察、
勒戒（111年度毒偵字第3349號），本院裁定如下：
    主  文
施志賢施用第二級毒品，令入勒戒處所觀察、勒戒，其期間不得
逾貳月。
    理  由
一、聲請意旨如附件聲請書所載。
二、本件之法律適用說明
㈠、按犯毒品危害防制條例第10條之罪者，檢察官應聲請法院裁
    定，令被告入勒戒處所觀察、勒戒，其期間不得逾二月，毒
    品危害防制條例第20條第1項定有明文。
㈡、又毒品危害防制條例第24條之緩起訴所附戒癮治療之執行，
    係以社區醫療（機構外醫療體系）處遇替代監禁式治療，使
    施用毒品者得繼續正常家庭及社會生活，尚非集中於勒戒處
    所，受監所矯正、管理，仍難脫其「收容」或「處罰」外觀
    者，所可比擬，於機構外之戒癮治療難達其成效時，再施以
    機構內之強制處遇，亦屬循序漸進之合理矯正方式。而依毒
    品危害防制條例第24條第2項之規定，若撤銷緩起訴處分後
    ，係由檢察官依法「繼續偵查或起訴」（與修正前所定之「
    依法追訴」不同），亦即仍有現行條文第20條觀察、勒戒（
    強制戒治）制度之適用，俾利以機構內之處遇方式協助其戒
    除毒癮，同時仍再得為不同條件或期限之多元附條件緩起訴
    處分，法既無明文「戒癮治療執行完畢3年內再犯，檢察官
    即應起訴」之規定，則戒癮治療之緩起訴處分與「觀察、勒
    戒或強制戒治」之處遇已無法等同視之。是被告因施用毒品
    罪，經檢察官為附命戒癮治療之緩起訴處分確定，且已完成
    所命履行之戒癮治療，期滿未經撤銷，於毒品危害防制條例
    修正後，不得視為事實上已接受等同「觀察、勒戒或強制戒
    治」之處遇執行完畢，若戒癮治療並未完成，緩起訴經撤銷
    ，更無從論以已有觀察、勒戒執行完畢之效果，均仍需先依
    修正後毒品條例第20條第1項、第2項規定進行「觀察、勒戒
    或強制戒治」程序，不得逕行起訴（最高法院109年度台上
    大字第3536號裁定意旨揭示之多數說見解、最高法院110年
    度台非字第98號判決意旨、110年度台上字第2096號案件經
    由徵詢程序達成統一見解意旨參照）。
三、經查：
㈠、被告施志賢於民國111年5月20日19時許，在高雄市○○區○○○路
    000巷00號0樓住處內，以將第二級毒品甲基安非他命置入玻
    璃球燒烤後吸食煙霧之方式，施用甲基安非他命1次乙節，
    業據被告於警詢及偵查中坦承不諱，且其於111年5月23日10
    時50分許為警採尿送驗，結果呈甲基安非他命陽性反應，有
    勘察採證同意書、高雄市政府警察局刑事警察大隊毒品尿液
    對照表（代號：L00-000-000號）及正修科技大學超微量研
    究科技中心111年6月8日尿液檢驗報告（原始編號：L00-000
    -000號）在卷可佐，足認被告上開任意性自白與事實相符。
    本件事證明確，被告於前揭時間施用甲基安非他命之事實，
    堪可認定。
㈡、又被告不曾接受觀察、勒戒或強制戒治之執行，其前雖曾因
    施用毒品案件，經臺灣高雄地方檢察署（下稱高雄地檢署）
    檢察官以106年度毒偵字第3864號為附命戒癮治療之緩起訴
    處分，緩起訴處分期間自106年10月27日起至107年10月26日
    止，惟被告於緩起訴期間內，故意犯有期徒刑以上之罪，經
    臺灣臺中地方法院檢察署檢察官以106年度偵字第31177號、
    107年度偵字第1165號提起公訴，經高雄地檢署檢察官以107
    年度撤緩字第49號撤銷緩起訴處分等情，有撤銷緩起訴處分
    書及臺灣高等法院被告前案紀錄表在卷可參。揆諸前揭說明
    ，戒癮治療無論是否履行完畢，均無從認為被告事實上已接
    受等同「觀察、勒戒或強制戒治」執行完畢之處遇。本次應
    屬被告之「初犯」，而有毒品危害防制條例第20條第1項規
    定，給予適用觀察、勒戒之機會。
四、現行毒品危害防制條例對於「初犯」及「3年後再犯」施用
    毒品案件之處理，採行「觀察、勒戒」與「附條件緩起訴處
    分」（同條例第24條）併行之雙軌模式。檢察官是否對被告
    為附條件之緩起訴處分，屬法律賦予檢察官之職權，並非施
    用毒品者所享有之當然權利，檢察官得本於上開規定及立法
    目的，依職權妥為斟酌、裁量而予決定。除檢察官之判斷有
    違背法令、事實認定有誤，或其裁量有重大明顯瑕疵外，自
    應尊重檢察官職權之行使，不得任意指為違法。經查，被告
    除上述施用第二級毒品犯行外，另因毒品危害防制條例等案
    件，分別為高雄地檢署檢察官以111年度偵字第20884號提起
    公訴（現為本院以111年訴字第740號案審理中)、111年度偵
    字第15661號、第30824號案提起公訴、臺灣桃園地方檢察署
    檢察官以111年度偵字第33693號案提起公訴，有臺灣高等法
    院被告前案紀錄表可參，參酌毒品戒癮治療實施辦法及完成
    治療認定標準第2條第2項第1款規定「緩起訴處分前，因故
    意犯他罪，經檢察官提起公訴或判決有罪確定」之規範意旨
    ，被告即屬不適合為附命完成戒癮治療之緩起訴處分。是檢
    察官向本院聲請令被告入勒戒處所觀察、勒戒，以監禁式之
    治療方式，求短時間內隔絕被告之毒品來源，務使其專心戒
    除毒癮，而未依刑事訴訟法第253條之1規定對被告為附命完
    成戒癮治療之緩起訴處分，核其此部分職權之行使尚屬合法
    ，形式上亦無裁量恣意或濫用之情，聲請依法有據。
五、綜上所述，本件聲請為有理由，應予准許，依毒品危害防制
    條例第20條第1項，裁定如主文。　　
中　　華　　民　　國　　111 　年　　12　　月　　19　　日
                  刑事第六庭    法　官  陳紀璋
以上正本證明與原本無異。
如不服本裁定應於送達後5日內向本院提出抗告狀。
中　　華　　民　　國　　111 　年　　12　　月　　22　　日
                                書記官  蔡靜雯